【裁判字號】    92,訴,450
【裁判日期】    920710
【裁判案由】    誣告
【裁判全文】
臺灣板橋地方法院刑事判決                          九十二年度訴字第四五號
    公  訴  人  臺灣板橋地方法院檢察署檢察官
    被      告  丙○○
右列被告因誣告案件，經檢察官提起公訴（九十一年度偵字第二二六四一號），本院
判決如左︰
    主  文
丙○○意圖他人受刑事處分，向該管公務員誣告犯罪，處有期徒刑伍月，緩刑年。
    事  實
一、丙○○明知其所持有發票人為增信塑膠工業股份有限公司（下稱增信公司，負責
    人為乙○○）、票面金額為新臺幣（下同）四十萬元、付款人為臺灣中小企業銀
    行土城分行、發票日為民國八十七年四月二十二日之支票乙紙（屆期提示不獲兌
    現），並非增信公司負責人乙○○所交付以向其調借現金，詎其不思循民事訴訟
    途徑行使其持票人之追索權，竟意圖使乙○○受刑事處分，於九十年二月二日，
    具狀向臺灣板橋地方法院檢察署誣告：乙○○於八十七年三月間，向其謊稱已接
    了大量訂單，希望擴充設備，增加生產，以滿足客戶的須求，急須現金週轉，而
    要求其幫忙週轉，並保證短期內就能償還，使其不疑有他而答應幫忙，被告即開
    立上開支票，詎支票屆期提示不獲兌現，乙○○亦音訊全無云云，而誣指乙○○
    涉犯詐欺罪，乙○○並因此為臺灣板橋地方法院檢察署檢察官於九十年三月三十
    日以九十年度偵字第三四九五號起訴書提起公訴，惟經本院查明上情後，於九十
    年八月十日以九十年度易字第一六三五號刑事判決諭知乙○○無罪，經檢察官提
    起上訴，復經臺灣高等法院於九十年十月十七日以九十年度上易字第三三七三號
    刑事判決駁回其上訴而無罪確定。
二、案經臺灣高等法院告發及移送臺灣板橋地方法院檢察署檢察官偵查起訴。
    理  由
一、訊據被告丙○○矢口否認有何誣告犯行，辯稱：上開支票是乙○○本人開給伊的
    ，是甲○○帶伊去乙○○工廠，時間是在八十七年四月間，他介紹伊跟乙○○認
    識，那天伊去甲○○家玩，他說他要出去，問伊要不要去，伊就開伊車載他去，
    乙○○說要資金，要跟甲○○借，甲○○說不方便，問伊可否借給乙○○，伊看
    她工廠正常就借予四十萬元，票是伊將錢交給她時，她才開給伊的，伊不是當天
    借給她，甲○○帶伊去的那次，伊是第一次見到乙○○，伊之前與張沒有金錢往
    來，因為甲○○跟伊是親戚，既然他敢開口，伊想伊是對甲○○，不是對乙○○
    云云；惟查：
    （一）被告並非被害人乙○○向其借款並簽發交付上開支票之人，即被告與被害
          人乙○○間並無直接授受票據之關係存在乙情，業經本院九十年度易字第
          一六三五號刑事判決及臺灣高等法院九十年度上易字第三三七三號刑事判
          決所是認，有各該刑事判決在卷可參，並經本院核閱臺灣板橋地方法院檢
          察署九十年度偵字第三四九五號、本院九十年度易字第一六三五號及臺灣
          高等法院九十年度上易字第三三七三號之偵審案卷無訛，復經被害人張麗
          冠於偵查中陳述確實（見臺灣板橋地方法院檢察署九十年度他字第二八七
          九號卷第二十四頁背面及第二十五頁）。
    （二）又被告雖於本院審理時辯稱：（法官問：乙○○有沒有拿票跟你借錢？）
          沒有，中間涉及一個關係人，是關係人甲○○帶伊去她工廠的，時間是八
          十七年四月時，他帶伊去土城工廠，介紹伊跟乙○○認識，那天伊去林金
          福家玩，他說他要出去，問伊要不要去，伊就開伊車載他去，乙○○說要
          資金要跟甲○○借，林說沒有就找伊調，借了四十萬，票是伊將錢交給她
          時，她才開給伊，伊不是當天借給她，甲○○帶伊去的那次，伊是第一次
          見到乙○○，（法官問：為何不認識乙○○，第一次見面就借她四十萬元
          ）因為甲○○跟伊是親戚，伊想既然他敢開口，伊想伊是對甲○○，不是
          對張小姐云云（見本院九十二年三月十三日訊問筆錄），惟依其所言，被
          告與被害人乙○○既係第一次見面，被告在未究明對方經濟及工廠經營狀
          況下，豈有可能在無其他擔保品之情形下率予同意借貸四十萬元？顯與事
          理有違；況且，被告於其所提上開告訴乙○○詐欺案中，就乙○○如何持
          支票向其詐騙四十萬元乙節，係於偵查指稱：她說要這筆錢擴充生產設備
          並保證還款，而且說公司生意很好云云（見臺灣板橋地方法院九十年度偵
          字第三四九五號卷第十頁背面），及於該案之本院調查時指稱：她說要增
          加工廠設備，要週轉，（為何認識被告？）有個姓林的朋友介紹，他叫伊
          去被告處看看有無納骨塔的生意可做，伊是做納骨塔的生意的，後來聊天
          時她說工廠要增加設備向伊調現，（以前是否認識被告即乙○○？）是，
          已很久了，正確日子伊不記得，有幾個月了，在借她錢之前就認識了，（
          法官問：如何認識？）去找他談生意就這樣認識的云云（見本院九十年易
          字第一六三五號案卷九十年五月十八日訊問筆錄），則被告究係如何認識
          被害人乙○○，竟有前後不同之陳述，甚至就被害人乙○○在何種情形下
          向其借錢之細節，亦供陳不一，足證其所辯稱乙○○持上開支票向其施詐
          調現云云，洵非可採。
    （三）次查，被告就其借款四十萬元予乙○○之資金來源，於本院審理時係辯稱
          ：伊借給張四十萬元，是從伊銀行戶頭提領的，提領的資料伊有去銀行查
          過，但銀行說要有確定的提領日期，但當時伊資金出入很多，所以伊忘記
          是那一筆云云（見本院九十二年六月二十六日審判筆錄），惟此明顯與其
          所提告訴乙○○詐欺案中之本院調查時所指稱：一部分向友人調，一部分
          自己出，向好多個朋友調，還有父母親，是向一位林先生借了十五萬元，
          是用現金，一位小張人在大陸借了八萬元，其他是伊自己的還有父親的云
          云（見本院九十年度易字第一六三五號卷九十年五月十八日訊問筆錄），
          及稱：（法官問：借給被告的錢是自銀行領出或是自己的存款？）都有吧
          ，有的自銀行領的，也有自己的云云（見本院同前卷九十年七月二十七日
          審判筆錄）互有出入，則衡情四十萬元乃屬大筆款項，被告竟無法明確交
          待出該筆四十萬元資金之來源，甚至提出任何資金明細為憑，且其為供述
          ，每次互異，益證其所辯稱因受乙○○詐騙而交付四十萬元云云，亦無足
          取。
    （四）末查，上開支票並非存入被告所開設之銀行帳戶提示，而係於八十七年四
          月二十二日提示存入甲○○之彰化銀行江翠分行00000000000
          000號帳戶，有臺灣中小企業銀行土城分行九十年七月四日九０土城字
          第０一二五一號、彰化銀行江翠分行九十年九月九日彰翠字第一七九九號
          函二件附於本院九十年易字第一六三五號及臺灣高等法院九十年上易字第
          三三七三號案卷可參，然被告於其告訴乙○○詐欺案中所提出之上開支票
          背面，其上之提示人銀行帳號則已遭塗黑無法辨視，究不論是否被告所塗
          抹，然其用意無非試圖隱藏上開支票外觀所得顯示之提示銀行帳號，顯屬
          可議，被告於本院審理時雖辯稱：四十萬元的票後來是甲○○去提示的，
          因為票到期前，伊做生意需要錢，伊去找甲○○調現，用票跟甲○○借了
          四十萬元云云（見本院九十二年六月二十六日審判筆錄），惟被告於其告
          訴乙○○詐欺案中，就上開支票非其本人所提示乙節，初始均隱諱未言，
          直至該詐欺案之本院調查中，經承辦法官質問支票背面提示銀行帳號塗黑
          之事後，被告始陳稱：（法官問：這張票是否為你提示？）不是，伊再拿
          這張票跟朋友調錢，（法官問：跟朋友調錢為何票上未背書？）因伊等票
          時常換來換去，所以未背書，這是互信問題，（法官問：提示人為何人？
          ）甲○○云云（見本院同前卷九十年六月二十七日訊問筆錄），則依被告
          所辯稱係因甲○○沒有錢借給乙○○而轉向伊借錢之情，甲○○何以又有
          四十萬元可以借予被告？而且被告既持上開支票再向甲○○調借四十萬元
          ，被告何以未在支票背面背書，甚或立具借據予甲○○為憑？其為所辯，
          亦非無疑；並再觀諸被告於告訴乙○○詐欺案中，先於該案之本院調查時
          陳稱係甲○○介紹認識乙○○，甲○○確實住址伊不知道，會協同到庭云
          云（見本院同前卷九十年六月六日訊問筆錄），嗣於同案之下次庭期又稱
          ：（法官問：證人為何未到？）他說他不知道我們的情形如何，他不方便
          做證云云（見本院同前卷九十年六月二十七日訊問筆錄），亦明顯與被告
          嗣於本院審理時辯稱甲○○為其與乙○○間四十萬元借貸之中間人云云，
          顯不相符，而該甲○○經本院一再依戶籍址傳訊未到，被告亦陳稱甲○○
          已不住在該戶籍址，找不到了等語，足見被告所辯稱甲○○為中間人云云
          ，要無足採。
    （五）綜情以觀，被告誣指乙○○持上開支票向其施用詐術騙取四十萬元之行為
          ，至為灼然。被告所辯，顯係圖卸刑責之詞，不足採信。本院認事證已臻
          明確，被告犯行洵堪認定，應予依法論處。
二、核被告丙○○所為，係犯刑法第一百六十九條第一項之誣告罪。爰審酌被告之犯
    罪動機，係因追索票據債權，而以虛構事實之方法誣指詐欺，造成國家司法程序
    之浪費，暨被告犯罪後之態度、造成之損害等一切情狀，量處如主文所示之刑，
    以示懲儆。又被告未曾受有期徒刑以上刑之宣告，有臺灣高等法院被告全國前案
    紀錄表一份附卷可按，其因一時失慮，致罹本件犯行，經此偵審教訓自應知所警
    惕，信無再犯之虞，是所宣告之刑，本院認以暫不執行為適當，併予緩刑三年，
    以勵自新。
據上論斷，應依刑事訴訟法第二百九十九條第一項前段，刑法第一百六十九條第一項
第七十四條第一款，判決如主文。
本案經檢察官楊四猛到庭執行職務。
中      華      民      國    九十二    年      七      月      十      日
                                        臺灣板橋地方法院刑事第三庭
                                            法  官  葉  靜  芳
右正本證明與原本無異。
如不服本判決，應於判決送達後十日內向本院提出上訴狀 (應附繕本) ，上訴於
臺灣高等法院。
                                            書記官  陳  昭  綾
中      華      民      國      九十二      年    七    月  十五    日
附錄本案論罪科刑法條：
刑法第一百六十九條第一項
刑法第一百六十九條
意圖他人受刑事或懲戒處分，向該管公務員誣告者，處七年以下有期徒刑。
意圖他人受刑事或懲戒處分，而偽造、變造證據或使用偽造變之證據者亦同。


司法院資訊處製作；財團法人民間司法改革基金會備份。
